臺灣基隆地方法院刑事判決　
110年度訴字第331號
公  訴  人  臺灣基隆地方檢察署檢察官
被      告  簡順勇


選任辯護人  陳奕仲律師（法扶律師）
上列被告因違反毒品危害防制條例案件，經檢察官提起公訴（11
0年度偵字第5079號）及移送併辦（110年度偵字第5949號、第61
12號），本院判決如下：
    主  文
簡順勇犯如附表主文欄所示之罪，各處如附表主文欄所示之刑及
沒收之諭知。應執行有期徒刑參年陸月。
    事  實
一、簡順勇明知甲基安非他命為毒品危害防制條例所列管之第二
    級毒品，非經許可，不得持有、販賣，竟意圖營利，基於販
    賣第二級毒品甲基安非他命之犯意，分別為下列行為：
㈠、於民國110年5月9日上午10時23分至10時58分許，持用000000
    0000號及0000000000號手機門號，與張宗榮持用之00000000
    00號手機門號，聯繫甲基安非他命交易事宜後，在新北市○○
    區○○路00巷00號旁巷子，將甲基安非他命1小包以新臺幣（
    下同）500元之價格販賣與張宗榮，當場銀貨兩訖。
㈡、於110年5月9日下午6時22分至5月10日凌晨0時22分許，持用0
    000000000號手機門號，與王金國持用之0000000000號手機
    門號，聯繫甲基安非他命交易事宜後，在新北市瑞芳區明燈
    路旁，將甲基安非他命1小包以500元之價格販賣與王金國，
    當場銀貨兩訖。
㈢、於110年6月5日凌晨0時3分至48分許，持用0000000000號手機
    門號，與張宗榮持用之0000000000號手機門號，聯繫甲基安
    非他命交易事宜後，在新北市○○區○○路00巷00號旁巷子，將
    甲基安非他命1小包以500元之價格販賣與張宗榮，當場銀貨
    兩訖。
㈣、於110年6月10日上午6時8分至9時28分許，持用0000000000號
    手機門號，與張宗榮持用之0000000000號手機門號，聯繫甲
    基安非他命交易事宜後，在新北市○○區○○路00巷00號旁巷子
    ，將甲基安非他命1小包以500元之價格販賣與張宗榮，當場
    銀貨兩訖。
    嗣因警方依據本院核發之通訊監察書，依法對簡順勇持用之
    0000000000號及0000000000號手機門號實施通訊監察，始循
    線查獲上情。
二、案經基隆市警察局移送臺灣基隆地方檢察署檢察官偵查起訴
    及移送併辦。
    理  由
壹、證據能力
    本判決以下所引用之證據，公訴人、被告簡順勇及辯護人於
    本案言詞辯論終結前，均未爭執其證據能力，本院審酌該等
    證據作成或取得之狀況，並無非法或不當取證之情事，且無
    顯不可信之情況，復經本院於審判期日就上開證據依法進行
    調查、辯論，自均具有證據能力。
貳、實體部分
一、上揭犯罪事實，業據被告於警詢、偵訊、本院準備程序及審
    理時坦承不諱，核與證人張宗榮、王金國於警詢、偵訊時證
    述之情節大致相符，復有本院110年聲監字第213號、110年
    聲監續字第988號通訊監察書、通訊監察譯文等件在卷可參
    （見110年度偵字第5079號卷第65至66頁、第72頁、第77至8
    3頁、第95頁）；且有OPPO手機1支（插用門號0000000000號
    、門號0000000000號【此門號與本案無關】SIM卡各1張）扣
    案可證。此外，被告於本院訊問時供稱：我販毒的獲利就是
    我向上游拿取毒品賣給他人，可以從中拿取一些毒品供自己
    施用等語（見本院卷第49頁），顯見被告就本案毒品交易，
    確有營利之意圖，足認被告之自白與事實相符，堪以採信。
    本案事證明確，被告犯行洵堪認定，應依法論科。
二、論罪科刑：
㈠、核被告所為，均係犯毒品危害防制條例第4條第2項之販賣第
    二級毒品罪。被告因販賣而持有第二級毒品之低度行為，為
    其各該次販賣第二級毒品之高度行為所吸收，均不另論罪。
㈡、被告上開4次販賣第二級毒品犯行，犯意各別，行為互殊，應
    予分論併罰。
㈢、被告前因施用毒品案件，分別經本院以105年度基簡字第1679
    號判決處有期徒刑2月確定、經臺灣新北地方法院以106年度
    審簡字第1260號判決處有期徒刑5月，前開罪刑嗣經臺灣新
    北地方法院以106年度聲字第5334號裁定，定應執行有期徒
    刑6月確定，於107年5月15日易科罰金執行完畢等情，有臺
    灣高等法院被告前案紀錄表在卷可查。其於受徒刑之執行完
    畢後，5年以內故意再犯本案有期徒刑以上各罪，均為累犯
    ，而本案依被告犯罪情節，均無應量處最低法定刑，卻無法
    適用刑法第59條減輕規定，致其所受刑罰超過其所應負擔罪
    責之情形，參諸司法院釋字第775號解釋之意旨，仍應各依
    刑法第47條第1項之規定加重其刑（最高法院108年度台上字
    第338號、第4160號判決參照），惟因販賣第二級毒品罪之
    法定本刑為無期徒刑部分，依刑法第65條第1項規定不得加
    重，故僅就法定本刑中「有期徒刑」及「併科罰金」部分，
    各加重其刑。
㈣、刑之減輕：
  ⒈被告就本案販賣第二級毒品犯行，於偵查及審判中均自白犯
    罪，均應依毒品危害防制條例第17條第2項之規定減輕其刑
    。
  ⒉毒品危害防制條例第17條第1項
    ①按毒品危害防制條例第17條第1項規定：「犯第4條至第8條
      、第10條或第11條之罪，供出毒品來源，因而查獲其他正
      犯或共犯者，減輕或免除其刑。」所謂「供出毒品來源，
      因而查獲」，係指具體提供毒品來源之資訊，使調查或偵
      查犯罪之機關或公務員知悉而對之發動調查或偵查，並據
      以破獲者而言，必以被告所稱供應自己毒品之人與嗣後查
      獲之其他正犯或共犯所犯之罪間具有關聯性，始稱充足。
      倘被告所犯同上條項所列之罪之犯罪時間，在時序上較早
      於該正犯或共犯供應被告毒品之時間，或其販賣毒品之時
      序雖較晚於該正犯或共犯供應被告毒品之時間，惟其被查
      獲之案情與被告自己所犯同條項所列之罪之毒品來源無關
      者，即令該正犯或共犯係因被告之供出而查獲，均仍不符
      合上開應獲減免其刑規定之要件（最高法院110年度台上
      字第4284號、第3976號判決參照）。查被告供出毒品來源
      為李耀乾，嗣承辦本案之基隆市警察局確因被告前開供述
      ，而查獲李耀乾於「110年6月10日凌晨4點至5點」、「11
      0年7月16日下午8點至9點」（共2次販賣）販賣甲基安非
      他命與被告，以此移送偵辦等情，有基隆市警察局110年1
      0月18日基警刑大偵二字第1100024390號函暨所附刑事案
      件移送書、警詢筆錄、拘票等件在卷可稽（見本院卷第10
      5至121頁），是就事實欄㈣所示販賣第二級毒品犯行，被
      告自可依毒品危害防制條例第17條第1項之規定，獲邀減
      輕或免除其刑之寬典，惟參酌被告為一己私利竟販賣第二
      級毒品，對社會治安及毒品擴散之危害非輕，不宜免除其
      刑，本院因認依法減輕其刑即為已足，故就前開犯行依毒
      品危害防制條例第17條第1項之規定減輕其刑。至被告事
      實欄㈠至㈢所示販賣第二級毒品犯行，時點均早於警方上
      開移送李耀乾販賣甲基安非他命與被告之時間，顯見在時
      序上並無關聯，揆諸上開說明，此部分犯行應無毒品危害
      防制條例第17條第1項之適用。
    ②另被告雖有供出其他3人（限於偵查不公開，真實姓名詳卷
      ）為其甲基安非他命之來源，然迄今警方尚在偵辦中，仍
      未查獲該等來源等情，有基隆市警察局110年10月18日基
      警刑大偵二字第1100024390號函、110年11月8日基警刑大
      偵二字第1100008614號函等件在卷可考（見本院卷第105
      頁、第167頁），是被告自亦無從憑此適用毒品危害防制
      條例第17條第1項之規定，併予敘明。
  ⒊刑法第59條
    ①按刑之量定，為求個案裁判之妥當性，法律固賦予法院裁
      量權，但此項裁量權之行使，除應依刑法第57條規定，審
      酌行為人及其行為等一切情狀，為整體之評價，並應顧及
      比例原則，俾使罪刑均衡，輕重得宜。又刑法第59條規定
      犯罪之情狀可憫恕者，得酌量減輕其刑，其所謂「犯罪之
      情狀」，與同法第57條規定科刑時應審酌之一切情狀，並
      非有截然不同之領域，於裁判上酌減其刑時，應就犯罪一
      切情狀（包括第57條所列舉之10款事項），予以全盤考量
      ，審酌其犯罪有無可憫恕之事由（即有無特殊之原因與環
      境，在客觀上足以引起一般同情，以及宣告法定低度刑，
      是否猶嫌過重等等），以為判斷（最高法院95年度台上字
      第6157號判決意旨參照）。而毒品危害防制條例就販賣毒
      品所設之法定刑度，均遠較其它犯罪為重，然同為販賣毒
      品者，其原因動機不一，犯罪情節未必盡同，或有大盤毒
      梟者，亦有中、小盤之分，甚或僅止於吸毒者友儕間為求
      互通有無之有償交付，是其態樣顯非可一概而論，即其販
      賣行為所造成危害社會之程度亦非可等量齊觀，故倘依其
      情狀處以相當之有期徒刑，即足以懲儆，並可達防衛社會
      之目的者，自非不可依客觀之犯行與主觀之惡性二者加以
      考量其情狀，是否有可憫恕之處，適用刑法第59條之規定
      酌量減輕其刑，期使個案裁判之量刑，能斟酌至當，符合
      比例原則（最高法院97年度台上字第2652號判決意旨可參
      ）。
    ②查被告販賣之甲基安非他命數量均尚微，應屬毒品交易之
      下游，其惡性及對於社會秩序與國民健康之危害程度，顯
      然遠不如大量走私進口或長期、大量販賣毒品營生之「大
      盤」、「中盤」毒梟，本案事實欄㈠至㈢所示販賣第二級
      毒品犯行，縱經前述偵審自白減輕其刑後，對被告科以最
      低刑度有期徒刑5年，仍嫌過重，且無從與真正長期、大
      量販毒之惡行區別，在客觀上應足以引起一般人之同情，
      確有情輕法重之失衡現象，而有堪可憫恕之情狀，爰就事
      實欄㈠至㈢所示犯行，均依刑法第59條之規定，予以減輕
      其刑。
    ③而事實欄㈣所示販賣第二級毒品犯行，經本院依毒品危害
      防制條例第17條第2項、毒品危害防制條例第17條第1項遞
      予減輕其刑後，法定本刑減為1年8月以上有期徒刑，已難
      謂有何情輕法重之情形，是辯護人請求此部分犯行亦依刑
      法第59條規定減輕其刑，應屬無據。
  ⒋從而，本案販賣第二級毒品犯行，各有上開2種減刑事由，故
    均依刑法第70條規定，遞予減輕其刑，並依法先加後減。
㈤、臺灣基隆地方檢察署檢察官以110年度偵字第5949號、第6112
    號併辦意旨書，就起訴之相同犯罪事實移送併辦，屬於事實
    上同一之案件，本院自應併予審理，附此敘明。
㈥、爰審酌被告明知甲基安非他命係戕害人類身心健康之物，竟
    無視國家對於杜絕毒品犯罪之禁令，販賣甲基安非他命予他
    人，助長社會上施用毒品之不良風氣，所為實值非難；兼衡
    其販賣甲基安非他命之數量尚微，且僅賺取少許量差；並參
    諸被告坦承犯行之犯後態度、素行（有臺灣高等法院被告前
    案紀錄表在卷可查）、各次販賣毒品之數量、價格；暨考量
    其於審理中自述學歷為高中畢業，入監前從事輕鋼架的搭建
    ，1天收入1,500元，離婚，子女及母親均歿，家庭經濟狀況
    貧窮等一切情狀，分別量處如附表主文欄所示之刑。另參酌
    被告所犯之罪均為販賣第二級毒品罪，其各次販賣毒品應係
    出於相同之犯罪動機，侵害同一種類之法益，對法益侵害之
    加重效應不大，責任非難重複之程度較高，並權衡被告所犯
    各罪之犯罪時間間隔、罪質、整體犯罪非難評價等因素，定
    其應執行之刑如主文所示，以資懲儆。
四、沒收：　　
㈠、被告供稱：門號0000000000號、門號0000000000號我都是插
    用在扣案OPPO手機上，用來聯繫販毒事宜，各次交易到底用
    到哪個門號，就以監聽譯文為準等語（見本院卷第93至94頁
    ），並有相關之通訊監察譯文在卷可考，是扣案OPPO手機1
    支、扣案門號0000000000號SIM卡1張、未扣案門號00000000
    00號SIM卡1張，乃被告持以聯繫本案販毒事宜之工具，爰依
    毒品危害防制條例第19條第1項規定，不問屬於被告與否，
    於曾使用該手機及各該門號SIM卡之罪項下，分別宣告沒收
    ，就未扣案門號0000000000號SIM卡1張部分，併依刑法第38
    條第4項之規定，諭知於全部或一部不能沒收或不宜執行沒
    收時，追徵其價額。
㈡、被告本案販賣第二級毒品之交易價金，均已由被告所收取，
    亦據被告供認不諱（見本院卷第48頁），各該價金均為其犯
    罪所得，為貫徹不法利得之澈底剝奪，雖未扣案，仍應依刑
    法第38條之1第1項前段、第3項之規定，於各次販賣之罪項
    下宣告沒收，並於全部或一部不能沒收或不宜執行沒收時，
    追徵其價額。
㈢、而前開宣告之多數沒收，依刑法第40條之2第1項規定，併執
    行之。至扣案門號0000000000號SIM卡1張，則無證據顯示與
    本案犯罪事實有所關聯，亦非本案被告犯罪所得、犯罪所用
    、犯罪預備或所生之物，爰不予宣告沒收，附此敘明。
據上論斷，應依刑事訴訟法第299條第1項前段，判決如主文。
本案經檢察官江柏青提起公訴及移送併辦，檢察官林姿妤到庭執
行職務。
中　　華　　民　　國　　110  　年　　12　　月　　2　　日
　　　　　　　　　刑事第六庭審判長法  官  劉桂金
                                  法  官  曾淑婷
                                  法  官  施又傑
以上正本證明與原本無異。
如不服本判決應於收受送達後20日內向本院提出上訴書狀，並應
敘述具體理由；其未敘述上訴理由者，應於上訴期間屆滿後20日
內向本院補提理由書（均須按他造當事人之人數附繕本）「切勿
逕送上級法院」。
中　　華　　民　　國　　110  　年　　12　　月　　2　　日
                                  書記官　連懿婷
附錄本案論罪科刑法條全文：
毒品危害防制條例第4條
製造、運輸、販賣第一級毒品者，處死刑或無期徒刑；處無期徒
刑者，得併科新臺幣3千萬元以下罰金。
製造、運輸、販賣第二級毒品者，處無期徒刑或10年以上有期徒
刑，得併科新臺幣1千5百萬元以下罰金。
製造、運輸、販賣第三級毒品者，處7年以上有期徒刑，得併科
新臺幣1千萬元以下罰金。
製造、運輸、販賣第四級毒品者，處5年以上12年以下有期徒刑
，得併科新臺幣5百萬元以下罰金。
製造、運輸、販賣專供製造或施用毒品之器具者，處1年以上7年
以下有期徒刑，得併科新臺幣1百50萬元以下罰金。
前五項之未遂犯罰之。
附表：
編號  相應之犯罪事實              主               文 1 事實欄㈠ 簡順勇犯販賣第二級毒品罪，累犯，處有期徒刑貳年柒月。扣案OPPO手機壹支、門號0000000000號SIM卡壹張均沒收；未扣案門號0000000000號SIM卡壹張、犯罪所得新臺幣伍佰元均沒收，於全部或一部不能沒收或不宜執行沒收時，追徵其價額。 2 事實欄㈡ 簡順勇犯販賣第二級毒品罪，累犯，處有期徒刑貳年柒月。扣案OPPO手機壹支沒收；未扣案門號0000000000號SIM卡壹張、犯罪所得新臺幣伍佰元均沒收，於全部或一部不能沒收或不宜執行沒收時，追徵其價額。 3    事實欄㈢ 簡順勇犯販賣第二級毒品罪，累犯，處有期徒刑貳年柒月。扣案OPPO手機壹支、門號0000000000號SIM卡壹張均沒收；未扣案犯罪所得新臺幣伍佰元沒收，於全部或一部不能沒收或不宜執行沒收時，追徵其價額。 4    事實欄㈣ 簡順勇犯販賣第二級毒品罪，累犯，處有期徒刑壹年玖月。扣案OPPO手機壹支、門號0000000000號SIM卡壹張均沒收；未扣案犯罪所得新臺幣伍佰元沒收，於全部或一部不能沒收或不宜執行沒收時，追徵其價額。